臺灣新北地方法院刑事判決
111年度訴字第272號
公  訴  人  臺灣新北地方檢察署檢察官
被      告  陳榮達




選任辯護人  蔡雨辰律師(法律扶助律師)
上列被告因詐欺案件，經檢察官提起公訴（110年度偵字第37113
號、第43790號），因被告於本院準備程序中為有罪之陳述，本
院告知被告簡式審判程序之旨，並聽取當事人之意見後，經合議
庭裁定由受命法官獨任以簡式審判程序審理，判決如下：
    主  文
陳榮達犯如附表主文欄所示之罪，各處如附表主文欄所示之刑。
應執行有期徒刑貳年。未扣案之犯罪所得新臺幣貳仟元沒收，於
全部或一部不能沒收或不宜執行沒收時，追徵其價額。
    事  實
一、陳榮達於民國110年7月間，經由「蘇添河」（真實姓名、年
    籍不詳）轉介與通訊軟體LINE帳號暱稱「冠宏」（真實姓名
    、年籍不詳）之人取得聯繫，擔任「冠宏」所屬詐欺集團之
    「取簿手」，即依該詐欺集團上游成員以微信聯絡指示，至
    超商領取裝有由其他成員詐欺取得之他人帳戶存摺、金融卡
    之包裹後，再將該包裹依指示轉寄至指定處所交由其他成員
    。陳榮達與「冠宏」所屬之詐欺集團成員，共同意圖為自己
    不法之所有，基於三人以上共同詐欺取財之犯意聯絡，先由
    該詐欺集團不詳成員分別以如附表所示之詐術，使張美君、
    黃毓琪陷於錯誤，各於如附表所示之時、地，寄送如附表所
    示之金融帳戶之存摺、金融卡等物送至如附表所示之超商，
    再由該詐欺集團成員「冠宏」指示陳榮達於附表所示之時、
    地前往領取，再依指示將上開包裹送至指定地點予其他詐欺
    集團成員，陳榮達並因而獲得新臺幣（下同）2,000元之報
    酬。嗣經警方據報後調閱超商監視錄影畫面，循線查悉上情
    。
二、案經張美君、黃毓琪分別訴由新北市政府警察局新莊分局、
    板橋分局報告臺灣新北地方檢察署檢察官偵查起訴。
    理  由
一、上揭犯罪事實，業據被告陳榮達於本院準備程序及審理時均
    坦承不諱（見訴字卷第89、94頁），並有證人即告訴人張美
    君、黃毓琪於警詢時之證述在卷可佐（見偵37113卷第5頁正
    反面，偵43790卷第7至9頁），復有陳榮達與暱稱「冠宏」
    之對話紀錄照片8張（見偵27082卷第27至30頁）； 7-11寄
    件收據影本、7-11取貨資訊查詢畫面、張美君與詐欺集團人
    員（暱稱：林國恆）對話紀錄翻拍照片31張、陳榮達領取包
    裹監視器畫面、騎乘機車監視器畫面及行車軌跡照片共4張
    （見偵37113卷第6、7頁、第9至11頁、第12頁正反面）；7-
    11貨態查詢系統畫面、黃毓琪與詐欺集團人員對話紀錄擷圖
    13張、陳榮達領取包裹監視器畫面、行經路線監視器畫面照
    片共7張（見偵43790卷第10頁、第11至14頁、第15頁至第16
    頁反面） 等件在卷為憑，足認被告前開任意性自白與事實
    相符，堪以採信。本案事證明確，被告前開犯行洵堪認定，
    應依法論科。
二、論罪科刑：
  ㈠共同實施犯罪行為，在合同意思範圍內，相互利用他人之行
    為，以達其犯罪之目的，原不必每一階段均參與，祇須分擔
    犯罪行為之一部，即應對於全部所發生之結果共同負責；又
    共同正犯之意思聯絡，不限於事前有所協定，於行為當時，
    基於相互之認識，以共同犯罪之意思參與者，亦無礙於共同
    正犯之成立。倘犯罪結果係因共犯之合同行為所致者，無論
    出於何人所為，在共犯間均應同負全部之責，並無分別何部
    分為孰人實行之必要（最高法院92年度台上字第6265號、95
    年度台上字第3489、3739號判決意旨參照）。是以，行為人
    參與構成要件行為之實施，並不以參與構成犯罪事實之全部
    或始終參與為必要，即使僅參與構成犯罪事實之一部分，或
    僅參與某一階段之行為，亦足以成立共同正犯。本案詐欺集
    團分工細緻，被告雖未自始至終參與各階段之犯行，而僅擔
    任取簿手，惟其與「冠宏」等詐欺集團成員既為詐騙告訴人
    而彼此分工，堪認係在合同意思範圍內，各自分擔犯罪行為
    之一部，並相互利用他人之行為，以達犯罪之目的，參諸上
    開說明，被告自應就所參與犯行，對於全部所發生之結果，
    共同負責。
  ㈡核被告所為，均係犯刑法第339條之4第1項第2款之三人以上
    共同犯詐欺取財罪。
  ㈢被告與「冠宏」及其所屬詐欺集團成員間，就上開三人以上
    共同犯詐欺取財罪之犯行，有犯意聯絡及行為分擔，為共同
    正犯。
  ㈣被告所犯2罪，犯意各別，行為互殊，應予分論併罰。
  ㈤爰審酌被告不思以正當途徑獲取財物，反擔任詐欺集團收簿
    手工作，與本案詐欺集團成員共同行詐騙行為，牟取不法報
    酬，動機不良，手段可議，價值觀念偏差，危害社會治安，
    損害告訴人張美君、黃毓琪之權益，兼衡上開告訴人所受之
    損害、被告參與之程度、犯後終能坦承犯行之犯後態度、有
    多次加重詐欺前案紀錄之素行、被告未與上開告訴人達成和
    解並賠償，其於審理時自陳為高中畢業之教育程度、之前在
    做生意、要扶養小孩（見訴字卷第103頁）等一切情狀，分
    別量處如主文所示之刑，並定其應執行之刑。
三、沒收部分：
　　按「犯罪所得，屬於犯罪行為人者，沒收之。但有特別規定
    者，依其規定」、「前二項之沒收，於全部或一部不能沒收
    或不宜執行沒收時，追徵其價額」，刑法第38條之1第1項、
    第3項分別定有明文。查被告擔任本案詐欺集團之收簿手，
    總計取得2,000元之報酬，業據其於本院審理時供述在卷（
    見訴字卷第102頁），應諭知沒收，並於全部或一部不能沒
    收或不宜執行沒收時，追徵其價額。
據上論斷，應依刑事訴訟法第273條之1第1項、第299條第1項前
段，判決如主文。
本案經檢察官魏子凱偵查起訴，由檢察官盧祐涵、朱曉群到庭執
行公訴。
中　　華　　民　　國　　111 　年　　5 　　月　　31　　日
                  刑事第二十庭  法　官  陳宏璋
上列正本證明與原本無異。
如不服本判決，應於判決送達後20日內敘明上訴理由，向本院提
出上訴狀 (應附繕本) ，上訴於臺灣高等法院。其未敘述上訴理
由者，應於上訴期間屆滿後20日內向本院補提理由書「切勿逕送
上級法院」。
                                書記官  許維倫
中　　華　　民　　國　　111 　年　　6 　　月　　2 　　日
附錄本案論罪科刑法條：
中華民國刑法第339條之4
犯第339條詐欺罪而有下列情形之一者，處1年以上7年以下有期
徒刑，得併科1百萬元以下罰金：
一、冒用政府機關或公務員名義犯之。
二、三人以上共同犯之。
三、以廣播電視、電子通訊、網際網路或其他媒體等傳播工具，
    對公眾散布而犯之。
前項之未遂犯罰之。
附表
編號 告訴人 詐騙時間、方式及地點 被告收取包裹之時間、地點 主文欄 1 張美君 詐騙集團不詳成員於民國110年7月6日下午3時許，佯稱其係中國信託貸款部人員「林國恆」，並與張美君互加為LINE好友後，佯稱可以貸款，惟必須交付金融帳戶云云，致張美君陷於錯誤，於110年7月7日上午10時5分許，前往臺北市○○區○○路000號統一超商樂湖門市，依指示將其名下之國泰世華帳號000000000000號、永豐銀行帳號00000000000000號、兆豐銀行帳號00000000000號、陽信銀行帳號000000000000號、中華郵政帳號0000000000000號帳戶存摺、金融卡，寄至新北市○○區○○街00○00號1樓統一超商富信門市，並依「林國恆」指示變更上開金融卡密碼為「000000」。 110年7月9日上午8時5分許，前往新北市○○區○○街00○00號1樓統一超商富信門市收取包裹。 陳榮達犯三人以上共同詐欺取財罪，處有期徒刑壹年陸月。 2 黃毓琪 詐騙集團不詳成員於110年7月7日上午11時30分許，撥打電話給黃毓琪，提供貸款專員「陳慧麗」之訊息，並與黃毓琪互加為LINE好友後，佯稱可以貸款，惟必須交付金融卡云云，致黃毓琪陷於錯誤，於 110年7月8日下午1時13分許，前往新屋區中山路288號統一超商新屋山門市)，依指示將其名下之台灣中小企銀帳號00000000000號帳戶、中華郵政帳號00000000000000號帳戶之金融卡，寄送至新北市○○區○○街00○00號統一超商佑容門市，並依「陳慧麗」指示變更上開金融卡密碼為 「000000」。  110年7月11日下午2時53分 許，前往新北市○○區○○街00○00號統一超商佑容門市收取包裹。    陳榮達犯三人以上共同詐欺取財罪，處有期徒刑壹年陸月。